【裁判字號】    99,家聲,98
【裁判日期】    990519
【裁判案由】    聲請核定遺產管理人報酬
【裁判全文】
臺灣屏東地方法院民事裁定              99年度家聲字第98號
聲  請  人  陳清和律師（即被繼承人甲○○○之遺產管理人）
上列聲請人聲請酌定遺產管理報酬事件，本院裁定如下：
    主  文
本件遺產管理人之報酬為新臺幣壹萬玖仟元（含已代墊之必要費
用柒佰捌拾捌元）。
程序費用新臺幣壹仟元由被繼承人甲○○○之遺產負擔。
    理  由
一、聲請意旨略以：本院前以98年度財管字第45號民事裁定指定
    聲請人為被繼承人甲○○○之遺產管理人，嗣聲請人就任遺
    產管理人後，依法對被繼承人之繼承人、債權人及受遺贈人
    為公示催告，並代墊遺產管理費用為新臺幣（下同）1,788
    元（含公示催告聲請費1,046 元、調閱被繼承人個人信用報
    告費用100 元、戶政規費96元及登報費500 元），而被繼承
    人之遺產即坐落於屏東縣潮州鎮○○里○○路41號之不動產
    ，日前經拍賣所得價金為660,100 元。依民法第1183條規定
    ，遺產管理人得請求報酬，其數額由親屬會議酌定之，惟
    本件並無親屬會議可資酌定報酬數額，爰參酌財政部97年3
    月7 日臺財稅字第0970451451 0號令「稽徵機關核算96年度
    律師執行業務者收費標準」，即律師擔任遺產管理人，每件
    應按標的物財產價值百分之九計算收入來課徵執行業務所得
    稅暨現今律師承辦案件收費行情，又本院98年度司執字第
    30672 號強制執行事件就前開拍賣所得金額，分配60,000元
    作為遺產管理人報酬及遺產管理費用，聲請酌定聲請人之遺
    產管理報酬為50,000元及管理遺產必要費用為10 ,000 元等
    語。
二、按遺產管理人得請求報酬，其數額由親屬會議按其勞力及與
    被繼承人之關係酌定之。依本法之規定應開親屬會議時，由
    當事人、法定代理人或其他利害關係人召集之。親屬會議不
    能召開或召開有困難時，依法應經親屬會議處理之事項，由
    有召集權人聲請法院處理之。依民法第1132條第2 項規定，
    聲請法院處理下列各款所定應經親屬會議處理之事件，由被
    繼承人住所地之法院管轄：(三)民法第1183條所定遺產管理人
    報酬之酌定，民法第1183條、第1129條、第1132條第2 項及
    非訟事件法第166 條第1 項第6 款分別定有明文。
三、經查：
  (一)聲請人前經本院選任為被繼承人甲○○○之遺產管理人，有
    其提出之本院98年度財管字第45號民事裁定影本1 份為證，
    堪信屬實。又本件並未經親屬會議酌定遺產管理人之報酬，
    則聲請人聲請本院酌定其擔任遺產管理人應得之報酬，參諸
    上揭法條規定，自屬有據，應予准許。
  (二)本件聲請人主張其已完成聲請公示催告、搜索財產、申請核
    發被繼承人死亡證明書及除戶謄本、製作遺產清冊暨代受強
    制執行程序等事項，業據其提出瑋恩聯合律師事務所函影本
    、財政部臺灣省南區國稅局屏東縣分局函影本、屏東縣潮州
    鎮戶政事務所戶政規費收據影本、被繼承人之遺產清冊影本
    、太平洋日報分類廣告費收據、本院惠民執辛字第98司執
    30672 號影本各1 份為證，固堪信實。然因被繼承人之遺產
    僅有受強制執行拍賣之房地1 筆，有遺產清冊在卷可稽，法
    律關係尚屬單純，聲請人嗣雖代受強制執行拍賣程序，亦僅
    係居於債務人之遺產管理人地位，代為收受拍賣相關文件，
    程序亦非繁瑣，足認聲請人對本件遺產管理所支出之相關勞
    力、心力，尚非甚鉅。又聲請人擔任無人承認繼承遺產之遺
    產管理人，與財團法人法律扶助基金會（下稱法扶）律師同
    樣具有公益性質，本院爰參照同具公益性質之財團法人法律
    扶助基金會法律扶助酬金計付辦法所附之酬金計付標準表為
    核定遺產管理人報酬之標準。而擔任法扶之律師，依上開法
    扶酬金計付標準表，原則上依處理訴訟事務不同案件報酬約
    15 ,000 元至30,000元、撰擬法律文件1 件2,000 至5,000
    元。另聲請人主張已代墊必要費用1,788 元云云，然其中聲
    請公示催告程序費用1,000 元，業經本院以99年度家催字第
    26號裁定此部分程序費用由被繼承人甲○○○之遺產負擔，
    即毋庸再重複納入計算，故扣除後其所代墊之必要費用僅
    788 元，數額不多，應整體併入酬金內給付。本院審酌聲請
    人處理本件遺產管理事務因遺產拍賣程序時間上或有延長，
    但程序非屬繁瑣，及撰狀之份數、耗費之勞力、心力程度非
    鉅等一切情狀，認本件核予遺產管理人之報酬（含已代墊之
    必要費用788 元）以19,000元為適當。如後續再有其他管理
    支出部分，聲請人應於管理完成後，再由法院裁定核准，爰
    依上開規定，依聲請裁定如主文所示。
  (三)至聲請人主張按財政部97年3 月7 日財政部臺財稅字第0970
    4514510 號令頒「稽徵機關核算96年度律師執行業務者收費
    標準」，律師擔任遺產管理人，每件按標的物財產價值百分
    之九計算云云，因上開核算標準乃稅捐稽徵機關核定執行業
    務者收入之準則，與本件遺產管理人報酬之酌定尚屬有別，
    本院自得按個案之不同情況依職權核定，自不受其拘束。另
    本院98年度司執字第30672 號強制執行事件就被繼承人前開
    拍賣所得金額，分配60,000元作為遺產管理人報酬，固有分
    配表影本1 紙附卷可憑，然此僅係於執行程序編列分配表時
    暫時提撥編列之數額，對本院裁定遺產管理人報酬並無拘束
    力，均併予敘明。
四、依非訟事件法第166條第2項，裁定如主文。
中    華    民    國    99    年    5     月    19    日
                        家事庭法  官  趙家光
以上正本係照原本作成。
如不服本裁定應於送達後10日內向本院提出抗告狀，並繳納抗告
費新臺幣1,000 元。
中    華    民    國    99    年    5     月    19    日
                              書記官  簡慧瑛

司法院資訊處製作；財團法人民間司法改革基金會備份。
